【裁判字號】    88,易,3012
【裁判日期】    890117
【裁判案由】    偽造文書
【裁判全文】
臺灣臺南地方法院刑事判決                        八十八年度易字第三一二號
    公  訴  人  臺灣台南地方法院檢察署檢察官
    被      告  甲○○
                乙○○
                丁○○
右列被告等因偽造文書等案件，經檢察官提起公訴（八十八年度偵字第一一四六五號
），本院判決如左：
    主  文
甲○○、乙○○、丁○○共同明知為不實之事項，而使公務員登載於職上所掌之公文
書，足以生損害於公眾及他人，各處有期徒刑壹年，均緩刑年。
    事  實
一、甲○○與乙○○係父子關係，乙○○與丁○○係夫妻關係，民國八十七年間，甲○○及乙○○父子因積欠己○○票款新台幣（下同）四十六萬元，經己○○具狀
    向台灣台南地方法院聲請發給支付命令，並於八十八年一月十三日獲准（嗣經確
    定），甲○○、乙○○於接獲支付命令後隨即清償八萬元，餘三十八萬元則置之
    不理，詎甲○○、乙○○與丁○○基於犯意之聯絡，明知甲○○與丁○○間並無
    買賣土地之事實，卻於八十八年二月二十三日以買賣為原因，將甲○○所有坐落
    台南縣龍崎鄉○○段六三六之七、六三六之八及六四０地號等三筆土地申請移轉
    登記予丁○○所有，而使台南縣歸仁鄉地政事務所公務員將此不實之事項登載於
    職務上所掌之土地登記簿上，足以生損害於地籍資料登記之正確性及己○○債權
    之追索。
二、案經己○○訴請台灣台南地方法院檢察署檢察官偵查起訴。
    理    由
一、訊據被告甲○○、乙○○、丁○○均矢口否認右揭犯行，辯稱：因丁○○於八十
    七年六月間替甲○○償還積欠王青萍之一百一十萬元債務，又於八十七年三月間
    替甲○○償還積欠戊○○之八十萬元債務，故甲○○將所有之土地移轉登記予丁○○所有云云。經查，右揭事實，業據告訴人己○○指訴綦詳，並有上開三筆土
    地之土地登記簿謄本在卷可按，而被告丁○○所償還王青萍及戊○○之債務乃係
    被告乙○○所積欠之債務，此不惟依被告丁○○所提出劉正軍（王青萍之夫）及
    戊○○分別具名之收據影本二紙內容（其上均載明借款人為乙○○）觀之自明，
    且證人王青萍亦到庭結證供稱：是乙○○向伊借了一百一十萬元，約是前年借的
    ，在去年六月間還錢等語，再依被告乙○○向證人王青萍借款，係以其所有坐落
    台南縣龍崎鄉○○段五一七及五一七之一地號土地設定抵押予證人王青萍之土地
    登簿謄本內容觀之，其債務人均係被告乙○○而非被告甲○○，有上開土地登記
    簿謄本在卷可稽，被告甲○○卻出賣自己之土地予自己子媳，用以償還自己兒子
    之債務，顯有違常情。再查被告丁○○辯稱其向證人丙○○之借款，係先從其妹
    妹莊錦雀的戶頭領提領錢，丙○○再匯錢予莊錦雀云云。惟查被告丁○○與證人
    丙○○並非全然不熟識，已據被告丁○○供稱在卷，故被告丁○○果曾向人丙○○借款，則由丙○○直接匯款入丁○○之帳戶即可，為何需如此大費週章輾轉匯
    出匯入，再莊錦雀帳戶內於八十八年三月二十二日遭提領八十萬元，丙○○次日
    匯入之金額卻係八十六萬二千一百元，兩者金額並不相同，此分別有被告丁○○
    自行提出之丙○○台灣中小企業銀行帳號00000000000號活期儲蓄存
    款存摺及其內頁往來明細及莊錦雀台南縣學甲鎮農會帳號0000000000
    0000號活期儲蓄存款摺及內頁往來明細（均影本）在卷可稽，足證被告丁○○原欲藉此二筆資金往來，圖事後彌縫，卻又無法完全自圓其說，故被告甲○○
    與丁○○間，確無買賣土地之事實，要堪認定。被告等所辯，顯係事後卸責之詞
    ，不足採信，被告三人犯行洵堪認定。
二、核被告三人所為，均係犯刑法第二百十四條明知為不實之事項，而使公務員登載
    於職務上所掌之公文書之罪。被告等就上開犯行間，有犯意聯絡及行為分擔，均
    應論共同正犯。爰審酌被告犯罪之動機、目的、手段、所生危害事後已與告訴人
    和解，業據告訴人陳稱在卷，並有撤回狀一紙在卷可稽，等一切情狀，量處如主
    文所示之刑，以資懲儆。又被告甲○○、乙○○前未曾受有期徒刑以上刑之宣告
    ；被告丁○○雖於七十六間曾因賭博罪，經本院判處有期徒刑五月，嗣減為二月
    十五日確定，於七十七年六月二日執行完畢，嗣五年內未曾受有期徒刑以上刑之
    宣告，此有本院被告三人全國前案紀錄表在卷可稽，渠等經此教訓後，應知所警
    惕，信無再犯之虞，本院因認所宣告之刑以暫不執行為適當，併均諭知緩刑三年
    ，以勵自新。
三、公訴意旨另略以被告甲○○於其財產將受強制執行之際，意圖損害債權人己○○
    之債權，竟與乙○○、丁○○基於犯意之聯絡，於八十八年二月二十三日以買賣
    為原因，將甲○○所有坐落台南縣龍崎鄉○○段六三六之七、六三六之八及六四
    ０地號等三筆土地申請移轉登記予丁○○所有，而處分上開不動產，意圖損害己○○之債權，因認被告甲○○三人另涉有刑法第三百五十六條之損害債權罪云云
    。然按告訴乃論之罪，告訴人於第一審辯論終結前得撤回其告訴，又告訴經撤回
    者，應諭知不受理之判決，刑事訴訟法第二百三十八條第一項、第三百零三條第
    三款分別定有明文。查上開告訴人己○○告訴被告甲○○、乙○○、丁○○損害
    債權案件，起訴書認係觸犯刑法第三百五十六條之罪，依同法第三百五十七條之
    規定，須告訴乃論。茲據告訴人撤回告訴，有撤回狀在卷可稽，依照首開說明，
    此部分原應為諭知不受理，然公訴人認與上開論罪部分有想像競合犯裁判上一罪
    之關係，爰不另為不受理之諭知。
據上論斷，應依刑事訴訟法第二百九十九條第一項前段，刑法第第二十八條、二百十
四條、第七十四條第一款、第二款，罰金罰鍰提高標準條第一條前段，判決如主文。
本案經檢察官林志峰到庭執行職務。
中    華    民    國      八十九    年      一        月        十七    日
                              臺灣臺南地方法院刑事第二庭
                                      法  官
右正本證明與原本無異
如不服本判決應於送達後十日內向本院提出上訴狀
附錄法條
刑法第二百十四條
  明知為不實之事項，而使公務員登載於職務上所掌之公文書，足以生損害於公眾或
  他人者，處三年以下有期徒刑、拘役或五百元以下罰金。
刑法第三百五十六條
  債務人於將受強制執行之際，意圖損害債權人之債權，而毀壞、處分或隱匿其財產
  者，處二年以下有期徒刑、拘役或五百元以下罰金。
                                                                        ３


司法院資訊處製作；財團法人民間司法改革基金會備份。
